臺灣新北地方法院刑事判決
111年度審易字第1091號
公  訴  人  臺灣新北地方檢察署檢察官
被      告  林佩誼



上列被告因妨害名譽案件，經檢察官提起公訴（111年度偵字第3
327號），被告於本院準備程序中就被訴事實為有罪之陳述，經
本院裁定進行簡式審判程序，判決如下：
    主  文
林佩誼犯散布文字誹謗罪，處拘役貳拾日，如易科罰金，以新臺
幣壹仟元折算壹日。 
    事  實
一、林佩誼為社群網站「FACEBOOK」（下稱臉書）上「珍宜饌央
    廚」粉絲專頁之管理者，及臉書帳號暱稱「林小冰」之申辦
    者，前因與莊政憲之弟莊豐瑜有勞資糾紛，得知莊政憲將到
    法院為證人而對莊政憲心生不滿，竟意圖散布於眾，基於散
    布文字誹謗及公然侮辱之犯意，先於民國110年9月12日某時
    ，透過網際網路連結至臉書，在不特定網路使用者均得瀏覽
    之臉書網站「珍宜饌央廚」粉絲專頁上發表「昔日為人師，
    今日偽證人...一事看清一家心。揪出背後最最胖的那隻不
    是鬼，心術不正的白眼熊比狼更可恥」等內容，繼之於110
    年9日13日某時，在不特定網路使用者均得瀏覽之臉書網站
    ，在公開之個人臉書以暱稱「林小冰」轉貼上開「珍宜饌央
    廚」粉絲專頁發文，並發表「為人師，在秀山國小旁大三元
    開英文補習班（大熊英文）安檢沒過現在關門大吉，利用弟
    弟來公司向舅舅學功夫，用我公司資源跑訂單，轉單在土城
    中央路開的便當店（大熊食堂），用讀過法律知識幫弟弟用
    謊話提告我，與我沒正面接觸過，居然申請要出面當證人，
    喝過洋墨水的壞掉老師」等內容辱罵莊政憲，並指摘莊政憲
    因消防安全設備檢修未通過而結束其在秀山國小旁經營招牌
    為「大熊英文」補習班之不實事項，再於110年9日23日某時
    ，在不特定網路使用者均得瀏覽之臉書網站，接續在上開「
    林小冰」發文下，以帳號「珍宜饌央廚」名義留言「王八胖
    子 今天收到信函 哥哥(人稱大熊老師)個人因素不能出庭。
    出庭就犯罪了當然不能面對他舅舅。(森77)」等內容辱罵人
    稱大熊老師之莊政憲，使不特定之多數人均得上網瀏覽該等
    網頁內容，均足以貶損莊政憲之人格、名譽及社會評價。
二、案經莊政憲告訴及新北市政府警察局中和分局報告臺灣新北
    地方檢察署檢察官偵查起訴。 
    理  由
壹、程序方面：
    本件被告林佩誼所犯係死刑、無期徒刑、最輕本刑為3年以
    上有期徒刑以外之罪，其於準備程序中就被訴事實為有罪之
    陳述，經法官告知簡式審判程序之旨，並聽取公訴人及被告
    之意見後，依刑事訴訟法第273條之1第1項規定，裁定本案
    改依簡式審判程序審理，且依刑事訴訟法第273條之2及第15
    9條第2項規定，不適用傳聞法則有關限制證據能力之相關規
    定，合先敘明。
貳、實體方面：
一、上開犯罪事實，業據被告林佩誼於偵查中、本院準備程序及
    審理時均坦承不諱，核與證人即告訴人莊政憲於警詢時及偵
    查中、證人即告訴人舅舅邱靖棋於偵查中之證述相符，並有
    「珍宜饌央廚」、「林小冰」等臉書帳號貼文截圖3張、大
    熊英文補習班外招牌照片1張、消防安全設備檢修申報書及
    報告書1份、Google地圖及街景照片各1張在卷可參（見110
    年度他字第7383號偵查卷第11、13至51、111年度偵字第332
    7號偵查卷第24、25、125、127頁），足見被告之自白與事
    實相符，洵堪採為認定事實之依據。本案事證明確，被告犯
    行，堪以認定，應依法論科。
二、論罪科刑： 
　㈠按刑法上之公然侮辱罪，所謂公然，係指不特定多數人或多
    數人得以共見共聞之狀態。查，被告係以透過不特定人得以
    瀏覽、共見共聞之社群網站所為，其於「珍宜饌央廚」粉絲
    專頁、個人臉書暱稱「林小冰」所發布之上開文字，均未限
    制特定人始得觀覽，且確有一定數量之不特定人業已觀覽被
    告所發布之上開文字，核與「公然」之要件相符，且其在上
    開時、地，對告訴人為前開言論，除指摘足以毀損告訴人名
    譽之事外，亦含有輕蔑、貶損之負面評價意味，使人感到難
    堪與屈辱，顯足以貶損告訴人之人格尊嚴，影響其社會地位
    評價甚明。是核被告所為，係犯刑法第309條第1項之公然侮
    辱罪及同法第310條第2項之加重誹謗罪。
　㈡又被告前揭公然侮辱及加重誹謗之行為，係於密切接近之時
    間實施，侵害同一個人法益，各行為之獨立性極為薄弱，依
    一般社會健全觀念，在時間差距上，難以強行分開，在刑法
    評價上，應視為數個舉動之接續施行，合為包括之一行為予
    以評價，較為合理，應論以接續犯。
　㈢又被告以一行為同時觸犯上開2罪名，為想像競合犯，應依刑
    法第55條規定，從一重之加重誹謗罪處斷。
　㈣爰審酌被告因不滿告訴人將至法庭作證，即在不特定人得共
    見共聞之公開社群網站對告訴人公然侮辱及加重誹謗，足以
    貶損告訴人之名譽、人格及社會評價，顯然未知尊重他人之
    名譽法益，惟念其犯罪後尚能坦承犯行，且前無犯罪科刑紀
    錄，有臺灣高等法院被告前案紀錄表在卷可佐，素行尚佳，
    及其犯罪之動機、目的、手段、侵害告訴人名譽法益之程度
    ，及其自陳專科畢業之智識程度、現經營餐飲業、需撫養父
    母親之生活狀況等一切情狀，量處如主文所示之刑，並諭知
    如易科罰金之折算標準，以資懲儆。
據上論斷，應依刑事訴訟法第273條之1第1項、第299條第1項前
段，刑法第309條第1項、第310條第2項、第55條、第41條第1項
前段，刑法施行法第1條之1第1項，判決如主文。
本案經檢察官楊凱真提起公訴，經檢察官張啓聰到庭執行職務。
中　　華　　民　　國　　111 　年　　7 　　月　　20　　日
                  刑事第二十五庭  法  官      曾淑娟
如不服本判決，應於判決送達後20日內敘明上訴理由，向本院提
出上訴狀 (應附繕本) ，上訴於臺灣高等法院。其未敘述上訴理
由者，應於上訴期間屆滿後20日內向本院補提理由書「切勿逕送
上級法院」。
                                  書記官       王若安  
中　　華　　民　　國　　111 　年　　7 　　月　　21　　日
附錄本案論罪科刑法條全文：
中華民國刑法第309條
公然侮辱人者，處拘役或9千元以下罰金。
以強暴犯前項之罪者，處1年以下有期徒刑、拘役或1萬5千元以
下罰金。

中華民國刑法第310條
意圖散布於眾，而指摘或傳述足以毀損他人名譽之事者，為誹謗
罪，處1年以下有期徒刑、拘役或1萬5千元以下罰金。
散布文字、圖畫犯前項之罪者，處2年以下有期徒刑、拘役或3萬
元以下罰金。
對於所誹謗之事，能證明其為真實者，不罰。但涉於私德而與公
共利益無關者，不在此限。